臺灣高等法院臺南分院民事裁定　 94年度抗字第244號
抗　告　人　乙○○
　　　　　　　　　　　巷55弄.
　　　　　　甲○○
相　對　人　行政院農業委員會農糧署南區分署
法定代理人　丙○○
上列當事人間拍賣抵押物事件，抗告人對於中華民國93年5月14
日臺灣雲林地方法院所為93年度拍字第164號裁定，提起抗告，
本院裁定如下：
    主  文
抗告駁回。
抗告程序費用由抗告人負擔。
　　理　由
一、按「抵押權人，於債權已屆清償期，而未受清償者，得聲請
    法院拍賣抵押物，就其賣得價金而受清償。」，民法第873
　　條第1項定有明文。是抵押權人依上開規定聲請拍賣抵押物
  　，係屬非訟事件，法院所為准駁之裁定，無確定實體法上法
    律關係存否之性質，於債權及抵押權之存否，亦無既判力。
    故祗須其抵押權已經依法登記，且抵押債權已屆清償期而未
    受清償，法院即應為准許拍賣抵押物之裁定。至於實體上法
　　律關係有爭執之人，為求保護其權利，應另提起訴訟，以求
　  解決。
二、抗告意旨略以：抗告人並未以抵押權擔保相對人之侵權行為
    債權，即便有之，該項損害賠償金額亦未確定，爰依民法第
    739條、第739條之1、第742條、第745條之規定，主張保證
    人抗辯權及先訴抗辯權，原審不應准許拍賣本件系爭抵押物
    ，為此提起抗告，請求廢棄原裁定云云。
三、經查：相對人主張抗告人乙○○、甲○○分別於民國（下同
    ）84年3月22日、85年1月24日，以其所有如原裁定附表所示
    之不動產，為債務人吳陳彩鳳即合宗碾米工廠分廠所負相對
    人債務之擔保，各設定新台幣（下同）一百六十七萬元及二
    百零九萬元之最高限額抵押權，存續期間及債務清償期間各
    訂明於契約內，並經登記在案。嗣債務人吳陳彩鳳即合宗碾
    米工廠分廠因違反與相對人之合約規定，盜賣公糧，造成相
    對人之損失，合計九百七十七萬六千五百零五元及其違約金
    ，依約抗告人乙○○、甲○○應與債務人各負連帶賠償責任
    ，惟迄今仍未清償。為此提出公糧委託倉庫合約影本乙份、
    抵押權設定契約書及他項權利證明書影本各二份、土地登記
    簿謄本乙份、債務人虧空費用表及切結書乙份等為證。原裁
    定據以准許相對人拍賣抵押物之聲請，即無不合。是以抗告
    人上開所辯縱然屬實，依首揭說明，係屬實體法上之爭執，
    應由抗告人就爭執事項，另行起訴，以求解決。本件非訟程
    序不得加以審究，茲提起抗告，主張行使保證人抗辯權及先
    訴抗辯權並請求廢棄原裁定，依法尚有未合。
四、另按，數人負同一債務，明示對於債權人各負全部給付之責
    任者，為連帶債務，民法第272條第1項亦有明文。按保證債
    務之所謂連帶，係指保證人與主債務人負同一債務，對於債
    權人各負全部給付之責任者而言，此就民法第272條第1項規
    定連帶債務之文義參照觀之甚明。故連帶保證與普通保證不
    同，縱使無民法第746條所揭之情形，亦不得主張同法第745
    條關於檢索抗辯之權利（最高法院45年台上字第1426號判例
    意旨參照）。查抗告人雖抗辯主張其得行使先訴抗辯權、拒
    絕清償云云，惟依相對人提出之土地抵押權設定契約書，其
    中「聲請登記以外之約定事項」欄第1項已明確記載：「提
    供擔保人保證於合宗碾米工廠分廠與台灣省政府糧食局嘉義
    管理處（即相對人之前身）間．．對於被保證人在辦理業務
    期間，如有違背該合約規定，．．致使嘉義管理處蒙受損害
    時，願與被保證人『連帶』負責賠償。」，是抗告人等二人
    既已合意與債務人就上開約定事項向相對人負連帶保證責任
    ，參照上開最高法院之判例意旨，抗告人等自不得再主張先
    訴抗辯權，併此敘明。
五、從而，抗告人之抗告意旨指摘原裁定不當，求予廢棄，為無
    理由，應予駁回。
六、據上論結，本件抗告為無理由，依非訟事件法第28條、第10
    條、民事訴訟法第495條之1第1項、第449條第1項、第85條
    第1項前段，裁定如主文。
中　　華　　民　　國　　94　　年　　5　　月　　31   　日
                  民事第三庭　　審判長法　官  林輝雄
　　　　　　　　　　　      　　　　　法　官  徐宏志
　　　　　　　　　　　      　　　　　法　官  王明宏
上為正本係照原本作成。
如不服本裁定，僅得於收受本裁定正本送達後10日內以違背法令
為理由，向本院提出再抗告狀（須附繕本一份及繳納再抗告裁判
費新台幣45元），而後始可再抗告於最高法院。
中　　華　　民　　國　　94　　年　　5　　月　　31   　日
                                      書記官  蕭奎璋
                                                K
